【裁判字號】    90,小上,39
【裁判日期】    900731
【裁判案由】    給付管理費
【裁判全文】
臺灣臺北地方法院民事判決  九十年度小上字第三九號
    上  訴  人  丙○○
    訴訟代理人  丁○○
    被上訴人    歐薇花園管理委員會
    法定代理人  黎炬明
    訴訟代理人  甲○○
                乙○○
右當事人間請求給付管理費事件，上訴人對於中華民國九十年一月三十一日本院台北
簡易庭八十九年度北小字第一九七三號第一審判決提起上訴，本院判決如左：
    主  文
原判決廢棄。
被上訴人在第一審之訴駁回。
第一、二審訴訟費用新台幣壹仟捌佰伍拾元由被上訴人負擔。
    事  實
甲、上訴人方面：
  一、聲明：如主文所示。
  二、陳述：除與原審判決書所載者相同茲予引用外，補稱：依歐薇花園社區住戶公
      約第三十九條之規定，房屋買受人應自交屋時起負繳納管理費之義務，惟上訴
      人因與建商即威名建設開發有限公司（下稱威名公司）有買賣糾紛，迄未交屋
      ，依該條規定，上訴人即無繳納管理費之義務。另依民法第三百七十三條之規
      定，繳納管理費亦屬威名公司之義務，否則威名公司亦應負權利瑕疵之責任，
      故本件繳納管理費之人應為威名公司。又原判決以公寓大廈管理條例第十八條
      第一項第三款為依據，亦有誤會，蓋該條款僅規定區分所有權人應依區分所有
      權人會議決議繳納管理費，亦即區分所有權人應依住戶公約之規定繳納管理費
      ，惟住戶公司乃以交屋為買受人繳納管理費之時點，本件上訴人既未完成交屋
      ，即無庸支付管理費。
  三、證據：除援用原審之立證方法外，另提出承諾書影本一紙為證。
乙、被上訴人方面：
  一、聲明：駁回上訴。
  二、陳述：除與原審判決書所載者相同茲予引用外，補稱：上訴人已在民國八十七
      年一月二十日完成土地所有權登記及貸款設定，依公寓大廈管理條例第三條第
      十項與住戶公約第三十九條之規定，上訴人即應負繳納系爭管理費之義務。另
      依上訴人與威名公司所簽訂之買賣契約，上訴人亦同意於過戶完成時起負支付
      管理費之義務，是上訴人之主張並無理由。
  三、證據：除援用原審之立證方法外，另提出公寓大廈管理組織報備證明一份、第
      一次區分所有權人會議紀錄一份（均影本）為證，並聲請訊問證人廖光雄。
    理    由
一、被上訴人起訴主張上訴人係歐薇花園社區之區分所有權人，門牌號碼為臺中市○
    ○區○○街五號五樓之五，自八十八年十月一日起至八十九年九月三十日止共積
    欠管理費新臺幣（下同）五萬一千元，經被上訴人定相當期間催告仍不給付，為
    此請求被上訴人依公寓大廈管理條例清償上述管理費及依住戶公約第四十一條第
    一款加計週年利率百分之十之遲延利息各情；上訴人則以其雖係區分所有權人，
    但因與建商威名公司間尚有糾紛，故建商迄未將房屋交付被上訴人使用，依住戶
    公約第三十九條之規定管理費應由建商負擔，不應由被上訴人負擔各語。
二、兩造不爭之點：上訴人為歐薇花園社區門牌號碼臺中市○○區○○街五號五樓之
    五之區分所有權人，自八十八年十月一日起至八十九年九月三十日止並未繳納管
    理費五萬一千元，上訴人並未與威名公司就前開房屋完成交屋手續。
三、本件爭點：上訴人依住戶公約之規定，有無繳納系爭五萬一千元管理費暨遲延利
    息之義務？查依住戶公約第三十九條明文規定如下：「住戶在其專有部分買賣完
    成時應當：１向管理者支付其應付管理費用部分，日期自交屋日起。」，經審該
    條規定係置於住戶公約第五章「管理費及其他費用」內，應堪認係區分所有權人
    於制訂住戶公約時，針對買受專有部分所有權人其應負繳納管理費義務之時點所
    為之特別規定，亦即依該條明文規定，住戶必於專有部分買賣完成並完成交屋後
    始有繳納管理費之義務，交屋前之管理費用應由該住戶之前手（如原建商或原區
    分所有權人住戶）負責繳納，尚不得僅因完成專有部分已為所有權移轉登記即遽
    認新區分所有權人即當然負有繳納管理費之義務。次查：上訴人與威名公司並未
    完成系爭房屋交屋手續等情，既為兩造所不爭，復與證人廖光雄到庭結證之情形
    相符，應堪信為真實，準此，依前述住戶公約第三十九條之特別規定，上訴人於
    未完成交屋前，即無負繳納本件管理費之義務，本件繳納管理費之義務即應由威
    名公司負擔，至於上訴人有無故意延遲交屋，上訴人與威名公司之買賣契約明訂
    上訴人願自產權移轉完成時繳納管理費等部分，究屬上訴人與威名公司間內部之
    糾葛，應由威名公司另行主張，尚非本件非系爭房屋買賣當事人之被上訴人所得
    主張置喙，更何況被上訴人所得據以向上訴人主張之請求權依據僅為住戶公約，
    是綜上所述，依系爭住戶公約第三十九之特別規定，於上訴人未完成交屋之情形
    下，被上訴人即不得向上訴人請求繳納本件管理費及遲延利息，原審並未就上訴
    人未完成交屋依住戶公約第三十九條之規定無負繳納管理費之義務加以斟酌即判
    命上訴人給付五萬一千元及自八十九年九月二十八日起至清償日止按年息百分之
    十計算之利息，自有未洽。上訴意旨指摘原判決不當，求予廢棄改判，為有理由
    ，自應由本院予以廢棄改判，並判決如主文第二項所示。
四、本件為判決基礎之事證已臻明確，兩造其餘攻擊防禦方法及所提證據，核於判決
    結果不生影響，無一一審究論述之必要，附此敘明。
五、據上論結，本件上訴為有理由，依民事訴訟法第四百三十六條之三十二第二項、
    第一項、第四百三十六條之十九第一項、第四百五十條、第七十八條、第四百六
    十三條，判決如主文。
中      華      民      國    九十      年      七      月    三十一    日
                                     民事第五庭審判長法官  王碧芳
                                                     法官  高偉文
                                                     法官  詹駿鴻
不得上訴。
中      華      民      國    九十      年      八      月       三     日
                                                法院書記官  林淑玉


司法院資訊處製作；財團法人民間司法改革基金會備份。
